【裁判字號】    95,上訴,1134
【裁判日期】    950907
【裁判案由】    偽證等
【裁判全文】
臺灣高等法院高雄分院刑事判決        95年度上訴字第1134號
上  訴  人  臺灣高雄地方法院檢察署檢察官
被      告  甲○○
上列上訴人因被告偽證等案件，不服臺灣高雄地方法院94年度訴
字第1813號中華民國95年5 月18日第一審判決（聲請簡易判決處
刑案號：臺灣高雄地方法院檢察署94年度偵字第425 號），提起
上訴，本院判決如下：
    主  文
原判決撤銷。
甲○○犯偽證罪，處有期徒刑陸月。
    事  實
一、甲○○明知錢明嚴（錢明嚴不能安全駕駛動力交通工具部分
    ，業經本院94年度上易字第35號判處拘役20日確定）於民國
    93年10月29日晚上9 時30分許，飲酒後已達不能安全駕駛動
    力交通工具之程度，仍駕駛車牌號碼ZJ-942號營業用小客車
    ，沿高雄市○○街由南往北方向行駛，致行經同街164 號前
    時，因駕駛不穩，逆向車頭撞及黃德福所有停在對向路邊之
    車牌號碼ZL-0825 號自用小客車左側車身後，並逕自躺臥自
    小客車之駕駛座上睡覺，係觸犯刑法公共危險罪，竟於93年
    11月30日，在臺灣高雄地方法院檢察署93年度偵字第22086
    號錢明嚴公共危險案件偵查中，以證人身分供前具結偽證稱
    ：該ZL-0825 號營業用小客車是伊開到那邊停的，當時我們
    一堆人在喝酒，伊去買酒菜後回來，伊將車停在那邊的，後
    來錢明嚴喝醉了我們一堆人將他扶上車去就走了等語，於案
    情有重要關係事項，為虛偽之陳述。
二、案經臺灣高雄地方法院檢察署檢察官自動檢舉偵辦，經檢察
    官聲請簡易判決處刑，原審認為不宜，改依通常程序審理。
    理  由
甲、程序部分：
一、按被告以外之人於審判外向法官所為之陳述，得為證據，刑
    事訴訟法第159 條之1 第1 項定有明文。本件證人馮文昇、
    王祉揚、黃德福，於原審94年度交易字第16號、本院94年度
    交上易字第35號錢明嚴被訴公共危險案件（下稱另案）審理
    中向法官依法具結所為之供述，在任意陳述之信用性無疑之
    情況下，其證述依法均具有證據能力。
二、按被告以外之人於偵查中向檢察官所為陳述，除顯有不可信
    之情況者外，得為證據，刑事訴訟法第159 條之1 第2 項定
    有明文。本件證人馮文昇、王祉揚於於94年度偵字第22086
    號案件偵查中既依法具結且無顯不可信之情況，並於本院94
    年交上易字第35號審理到庭接受詰問，依前述說明，渠等於
    偵查中之證言自具有證據能力，得為證據。
乙、實體部分：
一、訊據被告雖不否認臺灣高雄地方法院檢察署93年度偵字第22
    086 號錢明嚴公共危險案件偵查中，其曾於93年11月30日為
    前開證述，惟矢口否認有前開偽證犯行，辯稱：案發前伊確
    實與錢明嚴及幾名同事在距離案發地點1 、2 公尺處飲酒，
    期間伊駕駛錢明嚴所有之前開營業用小客車外出買小菜，回
    來隨意將該車逆向停放於案發地點，當時有撞到擺放在路旁
    的花盆，伊查看後並未撞及他車遂不以為意，繼續回休息站
    與錢明嚴等友人飲酒，約半小時後，因錢明嚴似已不勝酒力
    ，伊與在場之友人勸錢明嚴不要再繼續駕車，便將錢明嚴扶
    上車休息，之後發生何事伊不清楚云云。經查：
  (一)證人黃德福於另案本院審理時證稱：伊所有之自用小客車停
    於自家後面路旁，伊聽見外面有車子被撞的聲音，約5 分鐘
    後就跑出去外面看，發現該車被1 輛計程車逆向行駛，撞上
    伊車子的駕駛座前車門，伊跑去敲對方車子的車門叫醒對方
    ，但對方都沒有反應並躺在駕駛座睡覺等語（見本院94年度
    交上易字第35號卷第41-47 頁）。核與證人馮文昇、王祉揚
    於偵查中及另案本院審理時證稱：伊等據報前往時該營業用
    小客車還在發動當中，現場是道路，不是汽車停車場，車子
    好像是逆向停在那裡，現場隔了6 、7 間房子有1 個計程車
    休息站，當時整個車門都是打開的等語相符（見93年度偵字
    第22086 號卷第47、48頁、本院94年度交上易字第35號卷第
    32、40頁）。而被告於偵查中則供稱：當晚9 點半我買酒菜
    回來，把錢明嚴的計程車橫向停著，當時有熄火，但鑰匙插
    在車上，後來錢明嚴喝醉了，我們把他扶上車去的等語。衡
    之常情，若錢明嚴係酒醉不省人事，被甲○○扶上其計程車
    ，其又如何自己發動引擎，且證人黃德福聽到撞擊聲，5 分
    鐘內即下樓查看，發現錢明嚴在車內睡覺引擎發動中，亦與
    被告所辯伊駕駛該車停放有撞到花盆，約30分鐘後扶錢明嚴
    上車睡覺，時間不符，足見被告所供上情顯然不實。
  (二)證人即警員鄭勝欽於另案本院審理時結證：我們據報到現場
    大約5 分鐘左右，到現場時，錢明嚴車子是逆向，被害人的
    車子是斜向停車，研判是有喝酒才會撞成這樣，車子已經失
    控，錢明嚴車子是撞到被害人的車子左側車身，錢明嚴的車
    子與被害人的車子中間，沒有花盆，現場兩車的位置，如現
    場圖所示，當時錢明嚴的車子是發動的（見本院94年度交上
    易字第35號卷第37至40頁）。足見被告辯稱：伊開錢明嚴營
    業用小客車外出買小菜，回來隨意將該車逆向停放於案發地
    點，當時有撞到擺放在路旁的花盆，伊查看後並未撞及他車
    遂不以為意，繼續回休息站與錢明嚴等友飲酒等情，顯然不
    實。蓋依警卷所附之道路交通事故現場圖觀之，案發當時錢
    明嚴之營業用自小客車係逆向斜撞路邊被害人之自小客車，
    除了酒醉駛車之人，始會侵入來車道逆向撞及停於路旁之車
    輛，被告即供承伊駕駛錢某之計程車外出買小菜，顯然被告
    當時並未酒醉，豈可能將錢某之計程車逆向橫停快慢車道之
    間，阻止其他車輛通行，益證被告上開辯解，顯屬虛假不實
    。
  (三)又查錢明嚴於93年10月29日21時30分許，酒後駕駛車號ZJ-9
    42號小客車，撞及黃德福停在路邊之車號ZL-0825 號自用小
    客車車身，觸犯公共危險罪之行為人，確實是錢明嚴無誤，
    此部分業經本院以94年度交上易字第35號審理明確，並於94
    年7 月29日判決錢明嚴拘役20日確定，有判決書及案卷相關
    資料可稽。證人錢明嚴於原審審理時雖結證：案發當晚，伊
    與被告及幾名友人一同飲酒，期間被告曾駕駛伊所有之營業
    用小客車外出買小菜，被告買回來之後約過30分鐘，被告及
    與友人將伊扶上車等語，顯係迴護被告之詞，自難採為有利
    於被告之認定。
  (四)綜上所述，被告所辯各情，無非卸責之詞，不足採。本件事
    證明確，被告之犯行，堪以認定。
二、核被告所為，係犯刑法第168 條之偽證罪。原審未予詳查，
    遽為被告無罪之諭知，尚有未當。公訴人上訴意旨，執此指
    摘原判決不當，為有理由，自應由本院將原判決撤銷改判。
    審酌被告於他人刑事案件中具結而作偽證，影響國家審判權
    之行使，所生危害非淺，犯後否認犯行，態度非佳等一切情
    狀，量處如主文第2項所示之刑，以資懲儆。
三、公訴意旨另以：被告甲○○明知錢明嚴於上述時地酒醉後發
    生車禍，係觸犯公共危險罪之犯人，竟意圖使其隱蔽，而於
    上開時地之前述錢明嚴公共危險案件檢察官開庭偵查中，以
    證人身分具結偽稱：錢明嚴喝醉後，我們一堆人將他扶上ZL
    -0805 號自小客車就走了等語，而頂替錢明嚴，因認被告有
    另犯刑法第164 條第2 項、第1 項之頂替罪嫌。經查錢明嚴
    於93年10月29日21時30分許，在上述地點，酒醉後駕車肇事
    之後，業經被害人黃德福報警查獲，已如前述。錢明嚴既為
    警方當場查獲之人犯，被告自無從使其隱蔽或頂替，被告自
    無成立頂替罪之餘地。惟公訴人認被告此部分與前開論罪科
    刑部分，具有牽連犯之裁判上一罪關係，故不另為被告此部
    分無罪之諭知。
四、至於證人錢明嚴於本案原審審理時於具結後為虛偽陳述，涉
    犯偽證罪部分，另移檢察官偵辦併此明。
據上論斷，應依刑事訴訟法第369 條第1 項前段、第364 條、第
    299 條第1 項前段、第168 條，判決如主文。
本案經檢察官蔡國禎到庭執行職務。
中    華    民    國    95    年    9     月    7     日
                  刑事第三庭    審判長法  官  周賢銳
                                      法  官  黃仁松
                                      法  官  謝宏宗
以上正本證明與原本無異。
如不服本判決應於收受本判決後10日內向本院提出上訴書狀，其
未敘述上訴理由者，並得於提起上訴後10日內向本院補提理由書
狀（均須按他造當事人之人數附繕本）「切勿逕送上級法院」。
中    華    民    國    95    年    9     月    8     日
                                      書記官  熊惠津
附錄本件判決論罪科刑法條：
刑法第168條
於執行審判職務之公署審判時或於檢察官偵查時，證人、鑑定人
、通譯於案情有重要關係之事項，供前或供後具結，而為虛偽陳
述者，處7 年以下有期徒刑。
                                                      Q


司法院資訊處製作；財團法人民間司法改革基金會備份。
